【裁判字號】    92,自,125
【裁判日期】    920417
【裁判案由】    偽造文書等
【裁判全文】
臺灣高雄地方法院刑事裁定                          九十二年度自字第一二五號
    自  訴  人  乙○○
    自  訴  人  甲○○
    被      告  丙○○
    被      告  丁○○
右列被告等因偽造文書等案件，經自訴人提起自訴，本院裁定如左：
    主  文
自訴駁回。
    理  由
一、按法院或受命法官於自訴案件第一次審判期日前訊問及調查結果，如認為案件有
    刑事訴訟法第二百五十二條至第二百五十四條之情形者，得以裁定駁回其自訴，
    同法第三百二十六條第三項定有明文。
二、本件自訴意旨略述如下：
（一）緣被告丙○○、丁○○與案外人佟繼澤、陳美金，因涉嫌以「假買賣」、「真
      贈與」逃漏贈與稅方式，將丁○○、佟繼澤夫妻所購買借用陳美金名義登記之
      高雄市新興區○○○路七號四樓房屋及坐落基地移轉登記予丙○○，損害自訴
      人夫妻權益，四人所涉偽造文書、詐欺等罪嫌，業經自訴人向臺灣高雄地方法
      院檢察署提出告訴，並由檢察官以民國九十一年度偵字第二四三四二號起訴，
      刻於鈞院審理中。
（二）茲被告丙○○、丁○○二人明知自訴人早已依約匯款交付先前所言明將上開房
      地過戶予自訴人之代價新台幣（下同）三百三十萬元，亦明知丙○○與陳美金
      間並無買賣交付價金之實，竟於該案警偵訊期間，先後於九十一年九月、十月
      間及同年十一月二十八日等不同時間，分別在高雄市政府警察局新興分局及臺
      灣高雄地方法院檢察署檢察官應訊時，連續供稱：因自訴人遲未給付前述之三
      百三十萬元，乃將房地過戶予被告丙○○等不實內容，另被告丙○○又於同年
      十一月二十八日應檢察官偵訊時供稱伊有給付陳美金三百九十萬元之房地價金
      等不實內容，致使偵辦該案之公務人員製作不實偵訊筆錄，誣陷自訴人夫妻，
      渠等所為已涉嫌誣告、偽證及刑法第二百十四條使公務員登載不實文書罪。
（三）又被告二人與案外人佟繼澤、陳美金四人，共同偽造不實之買賣契約書，以「
      假買賣」、「真贈與」方式，將上開房地移轉至丙○○名下，所涉偽造私文書
      罪部分，未經檢察官於前案起訴書中併予起訴，故就此部分再提自訴。
（四）再者，被告丙○○又一再濫行向臺灣高雄地方法院檢察署、臺灣臺北地方法院
      檢察署告訴（告發）自訴人夫妻誹謗、誣告、恐嚇等案件，業均經檢察官為不
      起訴處分，被告丙○○此部分所為，亦涉誣告罪。
三、本院經查；
（一）按刑法第一百六十九條第一項之誣告罪，以使人受刑事或懲戒處分之意思而向
      該管公務員誣告為要件，若因公務員之推問而為不利他人之陳述，縱其陳述涉
      於虛偽，既無申告他人使其受刑事或懲戒處分之意思，即與誣告之要件不符。
      有最高法院五十三年台上字第五七四號判例意旨可資參照。查被告二人於前揭
      九十一年度偵字第二四三四二號偽造文書、詐欺案件之警偵訊陳述，乃係自訴
      人申告被告二人與案外人佟繼澤、陳美金涉嫌偽造文書、詐欺等罪，被告等應
      檢警調查偵訊時所為之陳述，並非被告申告自訴人犯罪之陳述，此有自訴人提
      出之起訴書及本院調閱影印之相關警訊、偵查卷宗影本在卷可按，依前揭判例
      意旨，縱被告二人於渠等被訴案件警偵訊時，就被訴案情之陳述涉有虛偽不實
      ，其等之目的亦僅係為脫卸自己罪責，要無申告他人使其受刑事或懲戒處分之
      意思甚明，實難謂與上開誣告罪要件相合，更與偽證無關（況偽證罪亦不得提
      起自訴）。至刑法第二百十四條使公務員登載不實罪，須一經他人之聲明或申
      報，公務員即有登載之義務，並依其所為之聲明或申報予以登載而屬不實之事
      項者，始足構成。若其所為聲明或申報，公務員尚須為實質之審查，以判斷其
      真實與否，即非該罪所稱之使公務員登載不實，被告丙○○於前揭被訴偽造文
      書、詐欺案件偵查期間，應檢察官偵訊所為之陳述內容，檢察官依法本有實質
      審查真偽之義務，故縱被告丙○○之不實陳述業經書記官登載於筆錄，亦與刑
      法第二百十四條使公務員登載不實罪之構成要件不合。是以，自訴人自訴被告
      二人於被訴偽造文書、詐欺案件之警偵訊陳述虛偽不實，涉犯誣告、偽證、使
      公務員登載不實罪之自訴意旨，顯然與誣告、偽證、使公務員登載不實罪之構
      成要件均有不合。
（二）次按偽造私文書罪，除從事業務之人，明知為不實事項而登載於其業務上作成
      之文書外，以偽造他人名義之私文書為構成要件，若與作成文書名義人，雙方
      通謀而製作虛偽之普通文書，此項文書所載之意思表示，雖在民法上以無效為
      原則，究不構成偽造文書罪。亦有最高法院二十八年上字第三六八九號判例意
      旨可資參照。故被告丙○○、丁○○二人縱與案外人陳美金以「假買賣」、「
      真贈與」方式，由丙○○、陳美金二人虛偽簽訂房地買賣契約，將上開房地移
      轉登記予被告丙○○，渠等通謀虛偽製作之買賣契約私文書，係屬自己之文書
      ，非他人名義之文書，縱內容確有不實，亦祇屬虛妄行為，不能構成偽造私文
      書罪，檢察官就此部分未予起訴論罪，並無違誤，自訴人猶執此提起自訴，顯
      有誤會。
（三）再按告訴人所訴事實，不能證明其係實在，對於被訴人為不起訴處分確定者，
      是否構成誣告罪，尚應就其有無虛構誣告之故意以為斷，並非當然可以誣告罪
      相繩，復為最高法院五十九年台上字第五八一號判例意旨所明揭。自訴人另以
      被告前告訴（告發）自訴人誹謗、誣告、恐嚇等案件，業均經檢察官為不起訴
      處分為由，遽認被告二人即有誣告故意一節，亦與前揭判例意旨有違。而由自
      訴人在被告告訴渠等涉嫌誹謗、恐嚇案件中（乃被告告訴自訴人以電話或信函
      恐嚇其等父母丁○○、佟繼澤案情），自訴人亦自承確有被告指訴之通話內容
      一情，可見被告於該案指訴之情節尚非全然虛妄，僅因檢察官認電話通話內容
      僅涉及侮辱罪，而丁○○、佟繼澤均未告訴之故，另就信函內「祭」字無從證
      明為自訴人所為等情，故而為不起訴處分，此有自訴人提出之臺灣臺北地方法
      院檢察署檢察官九十一年度偵字第二五五八六號不起訴處分書載明可稽，亦難
      遽以認定被告丙○○有誣告故意。
（四）從而，本院依審判期日前之調查結果，認為自訴人自訴被告二人所涉嫌之誣告
      、偽證、偽造文書等犯罪嫌疑均有不足，依前揭刑事訴訟法第三百二十六條第
      三項規定，爰不經審判程序，逕以裁定駁回本件自訴。
據上論斷，應依刑事訴訟法第三百二十六第三項、第二百五十二條第十款，裁定如主
文。
中      華      民      國    九十二    年      四      月     十七     日
                                  臺灣高雄地方法院刑事第五庭
                                      法  官
右正本證明與原本無異。
如不服本判決，應於判決送達後五日內，向本院提出抗告狀。
                                      書記官
中      華      民      國    九十二    年      四      月     十七     日


司法院資訊處製作；財團法人民間司法改革基金會備份。
